臺灣橋頭地方法院民事判決　　　　　　 110年度岡簡字第19號
原　　　告　吳壽昆　
訴訟代理人　洪士宏律師
　　　　　　蘇辰雨律師
複　代理人　甘芸甄律師
被　　　告　陳高秋　
　　　　　　陳壽源　
　　　　　　陳國文　
　　　　　　陳志收　
　　　　　　陳美惠　
　　　　　　陳美香　
上列當事人間請求拆屋還地等事件，本院於民國110 年11月18日
辯論終結，判決如下：
    主  文
被告應將坐落高雄市○○區○○段○○○○○○地號土地如附圖
編號1290-1所示面積一百五十七平方公尺之建物拆除，並將該部
分土地騰空返還予原告。
被告應連帶給付原告新臺幣伍萬貳仟柒佰伍拾貳元，及自民國一
一○年九月二十六日起至清償日止，按週年利率百分之五計算之
利息。
被告應自民國一一○年九月二十六日起至將第一項所示土地返還
原告之日止，按月連帶給付原告新臺幣捌佰柒拾玖元。
訴訟費用由被告連帶負擔。
本判決第一項得假執行。但被告如以新臺幣壹佰萬元為原告預供
擔保，得免為假執行。
本判決第二項得假執行。但被告如以新臺幣伍萬貳仟柒佰伍拾貳
元為原告預供擔保，得免為假執行。
本判決第三項於每月屆期後得假執行。但被告如按月以新臺幣捌
佰柒拾玖元為原告預供擔保，得免為假執行。
    事實及理由
壹、程序部分：
一、按簡易訴訟訴狀送達後，原告不得將原訴變更或追加他訴，
    但擴張或減縮應受判決事項之聲明者，不在此限，民事訴訟
    法第436 條第2 項、第255 條第1 項第3 款定有明文。原告
    原起訴請求：㈠被告應將坐落高雄市○○區○○段00  0000
    地號土地（下稱系爭土地）上，門牌號碼高雄市○○區○○
    里○○○路00巷00號（下稱系爭房屋）面積合計約50平方公
    尺之建物拆除，並將該土地返還予原告。㈡被告應連帶給付
    原告新臺幣（下同）16,800元整，及自最後一位被告收到起
    訴狀繕本翌日起至清償日止，按週年利率百分之五計算之利
    息。㈢被告應自最後一位被告收到起訴狀繕本之翌日起，至
    拆除前開地上物騰空返還第一項所示土地之日止，按月連帶
    給付原告280 元。㈣第二項、第三項部分，願供擔保，請准
    宣告假執行。嗣經地政機關實際測量後，於110 年9 月16日
    具狀變更其訴之聲明為：㈠被告應將坐落系爭土地上之下稱
    系爭房屋（面積合計約157 平方公尺）拆除，並將該土地返
    還予原告。㈡被告應連帶給付原告新臺幣（下同）52,752元
    整，及最後一位被告收到變更起訴狀繕本翌日起至清償日止
    ，按週年利率百分之五計算之利息。㈢被告應自最後一位被
    告收到變更起訴狀繕本之翌日起，至拆除前開地上物騰空返
    還第一項所示土地之日止，按月連帶給付原告879 元。㈣第
    二項、第三項部分，願供擔保，請准宣告假執行。（見本院
    卷一第165-166 頁）。本院審酌原告所為上開聲明並未變更
    訴訟標的，僅依地政機關測量結果更正其訴之聲明，合於前
    開規定，應予准許。
二、除被告陳志收以外之其餘被告均經合法通知，均未於最後言
    詞辯論期日到場，核無民事訴訟法第386 條所列各款情形，
    爰依原告之聲請，由其一造辯論而為判決。
貳、實體部分：
一、原告主張：系爭土地為原告所有。而系爭房屋為訴外人即被
    繼承人陳士玉所興建，因未辦理保存登記而由被告繼承取得
    事實上處分權而公同共有，系爭地上物占用原告所有之系爭
    土地，被告無占用系爭土地之合法權源，原告自得請求被告
    將上開占用系爭土地部分之建物拆除，並將占用土地返還原
    告。再被告無法律上原因占用系爭土地，自應給付原告相當
    於租金之不當得利。為此依民法第767 條第1 項前段、中段
    、第179 條之規定提起本件訴訟。聲明：㈠被告應將坐落高
    雄市○○區○○段000000地號土地( 下稱系爭土地) 上，如
    高雄市政府地政局岡山地政事務所現況測量成果圖所示，土
    地標示1290-1（面積157 平方公尺）之系爭房屋拆除，並將
    該土地騰空返還予原告。㈡被告應連帶給付原告新臺幣（下
    同）52,752元整，及自最後一位被告收到變更起訴狀繕本翌
    日起至清償日止，按週年利率百分之五計算之利息。㈢被告
    應自最後一位被告收到變更起訴狀繕本之翌日起，至拆除前
    開地上物騰空返還第一項所示土地之日止，按月連帶給付原
    告879 元。㈣第二項、第三項部分，願供擔保，請准宣告假
    執行。
二、被告部分：
  ㈠陳志收：希望房子可以保留，因為係父親所留下的等語。並
    聲明：原告之訴駁回。
  ㈡其餘被告均未以書狀為任何陳述。
三、本院之判斷：
  ㈠經查，系爭土地自58年10月20日移轉登記為原告所有，系爭
    房屋為陳士玉所興建之未辦理保存登記建物，被告為陳士玉
    之全體繼承人，系爭地上物確實占用系爭土地等情，有系爭
    土地登記謄本、異動索引、現場照片、臺灣電力股份有限公
    司高雄區營業處110 年3 月22日高雄字第1100003449號函、
    被繼承人陳士玉繼承系統表及全體被告戶籍謄本、高雄市政
    府地政局岡山地政事務所110 年8 月5 日高市地岡測字第11
    070747700 號函所附複丈日期110 年3 月5 日現況測量成果
    圖（即附圖）在卷可稽( 見本院卷第17-19 頁、第39-55 頁
    、第57-65 頁、第115 頁、第137-140 頁) 。復經本院會同
    岡山地政測量員到場勘測屬實，製有勘驗筆錄及上開現況測
    量成果圖在卷可憑（見本院卷第97頁至第103 頁），此部分
    之事實均首堪認定。
  ㈡按所有人對於無權占有或侵奪其所有物者，得請求返還之；
    對於妨害其所有權者，得請求除去之；各共有人對於第三人
    ，得就共有物之全部為本於所有權之請求，但回復共有物之
    請求，僅得為共有人全體之利益為之，民法第767 條第1 項
    、第821 條分別定有明文。查原告為系爭土地之所有人，而
    被告所有之系爭房屋未經原告同意，佔用系爭土地，則原告
    請求被告拆除系爭房屋，將系爭占用部分之土地返還原告，
    即屬有理由，應予准許。
  ㈢又無法律上之原因而受利益，致他人受損害者，應返還其利
    益，民法第179 條定有明文。而無權占有他人土地，可能獲
    得相當於租金之利益為社會通常之觀念，最高法院61年台上
    字第1695號判決意旨可資參照。本件被告無法律上原因受有
    占有使用系爭土地之利益，已如前述，致原告受有不能占有
    使用收益之損害，原告自得依不當得利法則求為被告給付相
    當於租金之不當得利。次按城市地方房屋之租金，以不超過
    土地及其建築物申報總價年息百分10為限，租用基地建築房
    屋亦準用之，土地法第97條第1 項、第105 條定有明文。前
    開規定所謂建築基地之租金，按申報價額年息百分之10為限
    ，乃指基地租金之最高限額而言，並非必須照申報地價額年
    息百分之10計算，尚須斟酌基地之位置，工商業繁榮之程度
    ，承租人利用基地之經濟價值及所受利益等項，並與鄰地租
    金相比較，以為決定，最高法院46年台上字第855 號、68年
    台上字第3071號判決要旨均可供參照。本院審酌系爭土地周
    遭多為工廠及年份老舊之平房、並無繁榮商業活動，且連外
    道路狹窄、生活機能非佳此據本院現場履勘製有勘驗筆錄存
    卷可參（見本院卷第100 頁) ，本院審酌上開各情，認原告
    主張依系爭土地申報地價年息6%計算相當於租金之不當得利
    ，應屬可採。是原告主張被告應連帶給付自變更訴之聲明狀
    繕本送達最後一位被告翌日即110 年9 月26日（見本院卷
    201 頁掛號查詢）往前回溯5 年之相當於租金不當得利52,
    752 元（計算方式詳附表），暨自變更起訴狀繕本送達最後
    一位被告翌日即110 年9 月26日起至清償日止之法定遲延利
    息，及自110 年9 月26日起至返還上開土地之日止，按月給
    付原告879 元，為有理由，應予准許。
四、綜上所述，本件原告依民法第767條第1項前段、中段及第17
    9 條之規定，請求判令如主文第1 至3 項所示，於法有據，
    應予准許。
五、本件原告勝訴部分係適用簡易程序所為被告敗訴之判決，依
    民事訴訟法第389 條第1 項第3 款規定，應依職權宣告假執
    行。另依民事訴訟法第392 條第2 項規定，依職權酌定相當
    擔保金額宣告被告為原告預供相當之擔保後，免為假執行。
六、本件判決之基礎已臻明確，兩造其餘攻擊防禦方法及證據，
    核與判決並無影響，爰不一一論述，併此敘明。
七、訴訟費用負擔之依據：民事訴訟法第78條、第85條第2 項。
中    華    民    國   110    年    12    月    2     日
                  岡山簡易庭   法    官  林揚奇
以上正本係照原本作成。
如不服本判決，應於送達後20日內，向本院提出上訴狀並表明上
訴理由，如於本判決宣示後送達前提起上訴者，應於判決送達後
20日內補提上訴理由書（須附繕本）。
中    華    民    國   110    年    12    月    2     日
                               書 記 官  陳麗如
　
附表：
┌───┬───┬────┬───────┬──────┬──────────┐
│占用土│占用面│系爭土地│本院認定之月補│原告主張被告│本院認定之金額（新臺│
│地    │積(㎡)│申報地價│償金（新臺幣，│應給付相當於│幣，小數點以下四捨五│
│      │      │(新臺幣/│以年息6%計算，│租金不當得利│入）                │
│      │      │㎡)     │小數點後四捨五│之占用期間( │                    │
│      │      │        │入）          │民國)       │                    │
├───┼───┼────┼───────┼──────┼──────────┤
│高雄市│合計  │1120元  │879 元（計算  │變更起訴狀繕│52752 元（ 計算式： │
│岡山區│157 平│        │式：157 ×1120│本送達最後一│157 ×1120×6 ％×5 │
│拕子段│方公尺│        │×6 ％/12 ＝  │位被告往前回│＝52752)            │
│1290-1│      │        │879 ）        │溯5年       │                    │
│地號土│      │        │              │            │                    │
│地    │      │        │              │            │                    │
└───┴───┴────┴───────┴──────┴──────────┘